【裁判字號】    97,易,961
【裁判日期】    971119
【裁判案由】    竊盜
【裁判全文】
臺灣彰化地方法院刑事判決               97年度易字第961號
公  訴  人  臺灣彰化地方法院檢察署檢察官
被      告  甲○○○○○○○○.
            丙○○○○○○○○.
上列被告等因竊盜案件，經檢察官提起公訴（97年度偵字第2165
號），本院判決如下：
    主    文
甲○○○○○○○○○○ ○○○○○○○○（拍敦）犯結夥三人、踰越安全設備竊盜
罪，處有期徒刑陸月，如易科罰金，以新臺幣壹仟元折算壹日，
扣案之塑膠袋只均沒收。
丙○○○○○○○○○○ ○○○○○○○ （拍撒）犯結夥三人、踰越安全設備竊盜
罪，處有期徒刑陸月，如易科罰金，以新臺幣壹仟元折算壹日，
扣案之塑膠袋只均沒收。
    事    實
一、甲○○○○○○○○○○ ○○○○○○○○（拍敦）、乙○○○○○ ○○○○○○○（娃拉勿
    ，已經本院通緝在案）及丙○○○○○○○○○○ ○○○○○○○ （拍撒）為
    在我國境內工作之泰國籍人士，渠等共同基於意圖為自己不
    法所有之犯意聯絡，於民國（下同）97年2 月5 日凌晨零時
    30分許，結夥3 人，攜帶塑膠袋3 只，在彰化縣線西鄉○○
    村○○路75巷20號建物外，翻越以籬笆圍起防閑之安全設備
    ，進入上開建物旁之雞舍內（無故侵入他人附連圍繞之土地
    部分，未據告訴），徒手竊取丁○○所有之鬥雞1 隻（價值
    約新臺幣500 元），得手後正欲離去之際，為丁○○之子王
    國權發現而喝止，甲○○○○○○○○○○ ○○○○○○○○、乙○○○○○ ○○○○○○○
    、丙○○○○○○○○○○ ○○○○○○○ 見遭人發覺後，隨即翻越雞舍圍籬
    ，並將上開鬥雞丟棄在雞舍外，分乘2 輛腳踏車逃離現場（
    乙○○○○○ ○○○○○○○騎乘腳踏車，搭載甲○○○○○○○○○○ ○○○○○○○○，
    丙○○○○○○○○○○ ○○○○○○○ 獨自騎乘腳踏車），並因見王國權騎
    乘機車在後追趕，旋將攜帶之前揭塑膠袋3 只丟棄在距離上
    址雞舍北方約200 公尺處之農田溝渠內，企圖隱匿證物，且
    繼續加速逃逸。嗣於同日凌晨1 時許，在彰化縣線西鄉○○
    村○○路788 號之便利超商前，為王國權會同警方逮捕，並
    在上開農田溝渠內，尋獲扣得前開塑膠袋3 只。
二、案經彰化縣警察局和美分局報請臺灣彰化地方法院檢察署檢
    察官偵查起訴。
    理    由
一、按被告以外之人於審判外之言詞或書面陳述，除法律有規定
    者外，不得作為證據，刑事訴訟法第159 條第1 項固定有明
    文。惟被告以外之人於審判外之陳述，雖不符第159 條之 1
    至第159 條之4之 規定，而經當事人於審判程序同意作為證
    據，法院審酌該言詞陳述或書面陳述作成時之情況，認為適
    當者，亦得為證據；當事人、代理人或辯護人於法院調查證
    據時，知有第159 條第1 項不得為證據之情形，而未於言詞
    辯論終結前聲明異議者，視為有前項之同意，同法第159 條
    之5 定有明文。查本案於本院準備程序時，被告甲○○○○○○○○○○○○○○○○○○ 、丙○○○○○○○○○○ ○○○○○○○ 就本院下列所引被告以
    外之人於審判外之言詞或書面陳述陳述均同意作為證據，且
    迄至本院審理調查證據時亦未爭執上開證據之證據能力，本
    院審酌該等言詞陳述或書面陳述作成時之情況，並無非法取
    得等不適當之情形，且經本院於審判期日依法進行證據之調
    查、辯論，被告於訴訟上之程序權，已受保障，依刑事訴訟
    法第159 條之5 之規定，自有證據能力。
二、訊據被告甲○○○○○○○○○○ ○○○○○○○○、丙○○○○○○○○○○ ○○○○○○○ 固
    坦認有於前開時間，行經上揭地點，且分別身著白灰色、深
    黑色衣服等事實，然均矢口否認有何結夥三人、踰越安全設
    備竊取鬥雞1 支之犯行，被告甲○○○○○○○○○○ ○○○○○○○○辯稱：
    伊當天係第一次經過該路段，不知該處有養雞場，係因見被
    害人丁○○之子王國權騎乘機車、手持鏟子自後追趕，心生
    畏懼，始會加速離去；又每個人均可身著白顏色之衣服，不
    能以伊當天恰巧身著白衣，即認定伊為被害人丁○○之子所
    見偷雞之人云云；被告丙○○○○○○○○○○ ○○○○○○○ 則辯稱：伊當
    天亦是第一次經過該路段，不知該處有養雞場，係因見被害
    人丁○○之子王國權騎乘機車、手持鏟子自後追趕，心生畏
    懼，始會加速離去；又伊剛至該處時，曾見及3 位不知名的
    人士自伊面前跑過，該3 人應該才是真正偷竊鬥雞之竊賊云
    云。然查：
（一）前揭事實，業據證人即被害人丁○○之子王國權於警詢中
      證稱：「（問：何時、地發現雞隻被偷？）97年2 月5 日
      零時30分許，當時我在住宅2 樓，發現雞舍有3 名竊嫌，
      我當場呼喊抓賊，3 名竊嫌聽到我呼喊抓賊就逃離現場，
      我並隨後追趕，追到下犁村曉陽路口，3 名竊嫌騎著事先
      預備2 部腳踏車，往和線路逃離，我就騎機車一路隨後追
      趕至和線路788 號前（萊爾富便利商店），與隨後趕到之
      警方共同制服3 名竊嫌。」、「（問：竊嫌特徵？）我看
      到1 名穿灰色外套（拍敦），2 名晚上所看到是黑色外套
      （拍撒、娃拉勿）。」、「（問：損失多少？）目前1 隻
      鬥雞500 元。」、「（問：雞舍是否有遭破壞？）沒有，
      3 名竊嫌是由住宅後方之田地攀爬圍牆進入行竊。」、「
      （問：你看到3 名竊嫌時，他們是否已經將雞隻竊走離開
      ？）我看到其中1 名竊嫌，已將雞隻竊走並離開圍籬，3
      名竊嫌聽到我追喊才將雞隻放掉企圖湮滅證據。」、「（
      問：雞舍以前是否遭竊？現場遺留3 個塑膠袋是否竊嫌所
      留？）今年曾失竊9 隻雞，我有看到竊嫌帶犯罪工具塑膠
      袋，我追趕竊嫌時，竊嫌將塑膠袋丟入田溝內，後經我帶
      警方沿路尋找取回證物。」等語明確（見彰化縣警察局和
      美分局和警分偵字第0970003576號卷第9 、10頁）；於偵
      訊中證述：「（問：97年2 月5 日凌晨零時30分你在何處
      ？目睹何事？）在我家中，聽到雞叫，我開窗一看，看到
      3 人正在偷我家的雞，之後他們看到我開窗，就趕快逃走
      了，我有喊抓賊，並且衝出去想抓到他們，當時他們有抓
      到雞，但是聽到我喊抓賊後就把雞丟掉。」、「（問：是
      否一路尾隨竊嫌，直到會同警方逮捕？）是的，當時我騎
      機車追出去，他們3 人騎2 臺腳踏車，我有叫他們停下來
      ，但他們並沒有停下來，仍然騎車想要逃走，我邊追他們
      邊打電話報警，直到追到來爾富超商後，警方才到達，並
      且逮捕他們，當初雖然不是一直在我的視線之內，但我看
      他們逃去的方向，及衣著、外形特徵，我追出去後，會同
      警方逮捕的是他們3 人沒錯。」、「（問：可否指認竊嫌
      ？如何確認？）可以，是在庭上的3 名被告，我是從當時
      被告衣著、外形特徵來確認。」、「（問：雞舍有無圍牆
      或其他安全設施，夜間有人看守或居住？）有圍籬。無人
      看守。」、「（問：當初看見被告如何進入？）他們是從
      我家豬舍的牆壁上翻越雞舍的圍籬進入的，豬舍是空的，
      我們現在沒有養豬。」、「（問：97年2 月5 日凌晨3 時
      30分許，發現你家雞舍遭竊，你追出去後路上有幾人？除
      被告3 人外，有無其他人？）只有我1 人。路上沒有其他
      人。」、「（問：當時有無看到3 人都在雞舍內？還是有
      人在雞舍外？）他們3 人當時都在雞舍內，被我發現呼叫
      後，3 人隨即從雞舍往外翻逃逸。」、「（問：發現雞舍
      遭竊時，是否已經看到竊嫌之衣著及外形特徵，還是追出
      去後，發現有3 名泰勞，並依該3 名泰勞之衣著及外形特
      徵追到和線路788 號之超商後，以該等人之衣著及外形特
      徵，確認被告3 人是你所追之人？）有的，我當時發現3
      名竊嫌在雞舍內，1 名身穿白色外套，2 名身穿黑色長袖
      衣物，與我在超商所看見被告3 人衣著是相同的。」、「
      （問：在你追緝過程中，路上有無其他人？）沒有，當時
      已夜深，路上並無其他行人。」、「（問：追逐過程中，
      有無看見被告逃逸情形？）我們家附近偏僻，被告逃逸時
      經過農田、他人廢棄房屋、雜草叢等處，但依路上除了後
      來所追趕到被告3 人外，沒有其他人。」等語綦詳（見臺
      灣彰化地方法院檢察署97年度偵字第2165號卷第5-8 、19
      -22 頁）；核與證人即被害人丁○○於警詢時所為之證言
      ：「（問：因何事來派出所接受警方製作筆錄？）今日凌
      晨零時40分許，我養的雞隻被竊1 隻，並被丟棄在雞舍外
      隔壁農田，竊賊被我兒子王國權發現行蹤，王國權並騎機
      車沿路由和樂路追到和線路的萊爾富便利商店，才被我兒
      子與警方欄停，我才來製作筆錄。」、「（問：何時、何
      地、被何人行竊雞隻？）97年2 月5 日凌晨零時30分許，
      在我住處聽到雞叫聲，我就在圍牆內往雞舍查看沒發現異
      狀後，我又回到床上睡覺，過一會兒約40分左右，聽到兒
      子王國權喊抓賊，我立刻跑到圍牆後雞舍查看，發現有1
      隻雞被抓出棄置在雞舍外隔壁農田，而我兒子從住處騎機
      車沿路追，並打電話報警處理，最後才在和線路的便利商
      店查獲3 名泰勞，1 名黑色外套、藍色牛仔褲、穿拖鞋，
      1 名穿褐色外套、藍色牛仔褲、穿拖鞋，1 名淺灰色外套
      、藍色牛仔褲、白色運動鞋。」、「（歹徒如何進入雞舍
      竊取雞隻？之前有無被竊？）從雞舍圍牆攀越進入行竊，
      約1 個月前被竊9 隻雞。」、「（問：損失多少財物？）
      這次被竊1 隻雞約500 元。」等語相符（見彰化縣警察局
      和美分局和警分偵字第0970003576號卷第7 、8 頁）；酌
      以證人丁○○、王國權與本案被告3 人素昧平生，並無惡
      意誣陷之理，堪認證人丁○○、王國權前開所言，均屬信
      實。
（二）被告甲○○○○○○○○○○ ○○○○○○○○、丙○○○○○○○○○○ ○○○○○○○ 雖均
      辯稱：當天係第一次經過該路段，不知該處有養雞場，係
      因見被害人丁○○之子王國權騎乘機車、手持鏟子自後追
      趕，心生畏懼，始會加速離去云云，惟參以上揭雞舍地處
      偏僻之鄉間，被害人丁○○遭竊時，已屆凌晨之深夜，雞
      舍外並無其他人跡等情，而被告甲○○○○○○○○○○ ○○○○○○○○、
      丙○○○○○○○○○○ ○○○○○○○ ，與乙○○○○○ ○○○○○○○當時之穿著，
      體型外觀，恰與被害人丁○○之子王國權所見，在雞舍內
      偷雞、遭發現後，迅速翻越雞舍圍籬離去之竊賊人數、穿
      著、體型外觀相符，衡情被害人丁○○之子王國權當天所
      見之竊賊應屬被告甲○○○○○○○○○○ ○○○○○○○○、丙○○○○○○○○○○○○○○○○○ ，與乙○○○○○ ○○○○○○○3 人無訛。被告甲○○○○○○○○○○○○○○○○○○ 雖一再辯稱，任何人均可能穿著白顏色之衣服
      云云，然於97年2 月5 日凌晨，在地處偏僻之彰化縣線西
      鄉○○村○○路75巷20號建物外，恰巧穿著白色衣服竊雞
      ，而遭人發現後，翻越雞舍圍籬逃逸之人，應非屬常態，
      而係可得特定；再縱使當夜身著白衣之偷雞者並非被告甲○○○○○○○○○○ ○○○○○○○○，何以另外2 名偷雞之人所穿著之衣
      服顏色，恰與本案之另2 名被告丙○○○○○○○○○○ ○○○○○○○ 、
      乙○○○○○ ○○○○○○○相同，被告甲○○○○○○○○○○ ○○○○○○○○對於此
      一機率上之微小偶然現象，尚難提出一合理之說明甚明。
      復被告丙○○○○○○○○○○ ○○○○○○○ 雖另辯稱：剛至該處時，曾
      見及3 位不知名的人士自伊面前跑過，該3 人應該才是真
      正偷竊鬥雞之竊賊云云，然倘若被告丙○○○○○○○○○○ ○○○○○○○ 所言為真，何以其於案發後之警詢、偵訊、本院準備程
      序中，及本院審理程序之初期，均未就上情表示意見，而
      遲迨至本院審理程序調查證據完畢後、辯論時，始為前開
      之陳稱，觀諸此節，確與一般事理之常有所相違，而有可
      疑之處；且被告丙○○○○○○○○○○ ○○○○○○○ 對於其所述「自面
      前跑過之3 人」，無法提供該3 人之相關特徵、資料，而
      供追查確認；又亦與共犯即同案被告乙○○○○○ ○○○○○○○其先
      前於警詢中所稱：「（問：上述地點除了你們3 人一起之
      外，有無其他的人在附近？）我騎腳踏車後面載拍敦，在
      附近我只有看到1 個人，用跑的跟我們以同方向前進，並
      超越我們，那個人是用跑的，身穿白色衣服，下半身不清
      楚」等語（彰化縣警察局和美分局和警分偵字第09700035
      76號卷第3 、4 頁），及證人王國權於偵訊時證稱：「（
      問：97年2 月5 日凌晨，發現你家雞舍遭竊，你追出去後
      路上有幾個人？除被告3 人外，有無其他人？）只有我1
      人，路上沒有其他人」等語（見臺灣彰化地方法院檢察署
      97年度偵字第2165號卷第19頁）均未相符。故被告甲○○○○○○○○○○ ○○○○○○○○、丙○○○○○○○○○○ ○○○○○○○ 前揭所為之辯解
      ，並無可採。
（三）此外，復有照片8 張、中華民國外僑居留證影本3 張、外
      勞居留資料查詢明細內容顯示畫面3 紙、贓物認領保管單
      1 紙在卷可稽（見彰化縣警察局和美分局和警分偵字第09
      70003576號卷第11-18 、22頁，臺灣彰化地方法院檢察署
      97年度偵字第2165號卷第14頁），及塑膠袋3 只扣案可佐
      （見臺灣彰化地方法院檢察署97年度偵字第2165號卷第12
      頁）。足徵本案事證已臻明確，被告甲○○○○○○○○○○ ○○○○○○○○、丙○○○○○○○○○○ ○○○○○○○ 所為之前開犯行洵堪認定，應
      予依法論科。
三、按刑法上所謂結夥三人以上係指有共同犯罪之故意，結為一
    夥而言。把風行為，在排除犯罪障礙，助成犯罪之實現，在
    合意範圍內分擔犯罪行為之一部，故亦係共同正犯而應計入
    結夥之內（最高法院94年度臺上字第5813號判決意旨參照）
    。查本案下手偷雞之人究竟為被告甲○○○○○○○○○○ ○○○○○○○○、
    丙○○○○○○○○○○ ○○○○○○○ 、乙○○○○○ ○○○○○○○3 人中之何人，雖
    無法確定，然被告3 人均有共同犯罪之故意，結為一夥，在
    合意範圍內分擔犯罪行為之一部，依前所述，當可認定。核
    被告甲○○○○○○○○○○ ○○○○○○○○、丙○○○○○○○○○○ ○○○○○○○ 所為，
    均係犯刑法第32 1條第1 項第2 款及第4 款之結夥三人，踰
    越安全設備竊盜罪。渠等與共犯即共同被告乙○○○○○ ○○○○○○○
    間，就上開踰越安全設備竊盜之犯行，有犯意之聯絡及行為
    之分擔，應論以共同正犯。爰審酌被告甲○○○○○○○○○○ ○○○○○○○○、丙○○○○○○○○○○ ○○○○○○○ 之素行，及正值青壯之年，不思
    循正當途徑獲取所需，僅因貪圖小利，即任意竊取他人財物
    ，侵害他人權益非微，惟考量其等行竊之手段、次數，所得
    財物之價值，與竊得之物已據被害人丁○○領回（見彰化縣
    警察局和美分局和警分偵字第0970003576號卷第22頁）等一
    切情狀，分別量處如主文所示之刑，並各諭知易科罰金之折
    算標準。復本件被告甲○○○○○○○○○○ ○○○○○○○○、丙○○○○○○○○○○○○○○○○○ 犯罪時間均係在96年4 月24日以後，並不符合中華
    民國96年罪犯減刑條例所定之減刑要件，均尚無依該條例規
    定予以減刑之餘地。
四、末按共同正犯因相互間利用他方之行為，以遂行其犯意之實
    現，本於責任共同之原則，共同正犯應對所參與犯罪之全部
    事實負責，有關從刑之沒收部分，雖他共同正犯所得之物，
    亦應於其本身所處主刑之後，併為沒收之諭知（最高法院92
    年度臺上字第7050號、92年度臺上字第787 號判決要旨參照
    ）。此即刑法學理上「共犯連帶沒收」理論，準此，數人共
    同犯罪之情形時，就因犯罪依法沒收之物，不論究係為共犯
    何人所有，就各共犯之判決均應宣告沒收之從刑。查扣案之
    塑膠袋3 只，係被告甲○○○○○○○○○○ ○○○○○○○○、丙○○○○○○○○○○○○○○○○○ 、乙○○○○○ ○○○○○○○3 人所共有，或其中部分之人所
    有，於遭被害人丁○○之子王國權追趕時，丟棄於路旁之田
    溝中，事後王國權始與警方一同尋獲等節，經證人王國權於
    警詢中證述歷歷（見彰化縣警察局和美分局和警分偵字第09
    70003576號卷第10頁），係供本案被告甲○○○○○○○○○○ ○○○○○○○○、丙○○○○○○○○○○ ○○○○○○○ 、乙○○○○○ ○○○○○○○3 人共同犯本
    件事實欄所示犯行所用之物無誤，是依前揭「共犯連帶沒收
    」理論，爰於被告甲○○○○○○○○○○ ○○○○○○○○、丙○○○○○○○○○○ ○○○○○○○ 之主文宣告刑後，均依刑法第38條第1 項第2 款之規
    定，分別併予以宣告沒收。
據上論斷，應依刑事訴訟法第299 條第1 項前段，刑法第28條、
第321 條第1 項第2 款、第4 款、第41條第1 項前段、第38條第
1 項第2 款，判決如主文。
本案經檢察官蔡明達到庭執行職務。
中    華    民    國    97    年    11    月    19    日
                      刑事第四庭審判長法  官  姚銘鴻
                                      法  官  葉明松
                                      法  官  林秉暉
以上正本證明與原本無異。
如不服本判決，應於判決送達後10日內，向本院提出上訴書狀，
上訴書狀應「敘述具體上訴理由」，並按他造當事人之人數附繕
本。「切勿逕送上級法院」。
告訴人或被害人對於判決如有不服具備理由請求檢察官上訴者，
其上訴期間之計算係以檢察官收受判決正本之日期為準。
中    華    民    國    97    年    11    月    19    日
                                      書記官  張清秀
附錄本案論罪科刑法條全文：
中華民國刑法第321條第1項
（加重竊盜罪）
犯竊盜罪而有左列情形之一者，處6月以上、5年以下有期徒刑：
一、於夜間侵入住宅或有人居住之建築物、船艦或隱匿其內而犯
    之者。
二、毀越門扇、牆垣或其他安全設備而犯之者。
三、攜帶兇器而犯之者。
四、結夥三人以上而犯之者。
五、乘火災、水災或其他災害之際而犯之者。
六、在車站或埠頭而犯之者。


司法院資訊處製作；財團法人民間司法改革基金會備份。
